臺中高等行政法院判決　　　　　　　　　　　　　　　九十二年度訴字第六三二號
　　　　　　　　　　　　　　　.
　　原　　　告　簡碧桐即正宏土木包工業
　　訴訟代理人　丙○○
　　被　　　告　財政部臺灣省中區國稅局
　　代　表　人　甲○○
　　訴訟代理人　乙○○
右當事人間因營業稅事件，原告不服財政部中華民國九十二年五月二十七日台財訴字
第○九二一三五二九四八號訴願決定，提起行政訴訟，本院判決如左︰
　　主  文
原告之訴駁回。
訴訟費用由原告負擔。
　　事  實
一、事實概要：緣原告於民國八十四年九月至八十五年間取得虛設行號旭亮實業、燦
    輝企業、明莊實業等有限公司所開立之字軌號碼：ＡＪ00000000號等三
    十四張統一發票合計新臺幣（下同）一八、○九二、七六○元，作為進項憑證，
    申報扣抵銷項稅額九○四、六三八元，違反稅捐稽徵機關管理營利事業會計帳簿
    憑證辦法第二十一條及營業稅法第十九條第一項第一款規定，案經法務部調查局
    東部地區機動工作組（下稱調查局東機組）查獲，移由南投縣政府稅捐稽徵處（
    下稱原處分機關）審理違章成立，除追繳營業稅款九○四、六三八元外，並按所
    漏稅額九○四、六三八元處七倍之罰鍰計六、三三二、四○○元（計至百元止）
    。原告不服，就罰鍰部分申經復查，未獲變更，提起訴願，亦遭駁回，遂提起本
    件行政訴訟。
二、兩造聲明：
    (一)原告聲明求為判決：訴願決定及原處分均撤銷。
　　(二)被告聲明求為判決：駁回原告之訴。
三、兩造之陳述：
    (一)原告主張之理由：
    1.本件被告於敘述違章事實部分，已認原告確有進貨之事實，亦為兩造所不爭執
      。原告確有支付進項稅額予實際銷貨人黃松川、張金龍等，即旭亮實業、明莊
      實業、燦輝企業等三家公司之業務代表。又上揭三家公司，均有報繳營業稅，
      亦為被告所不爭執，至於該三家公司究有無另行取得其他虛偽之進項憑證申報
      扣抵該虛開發票所產生之銷項稅額，使其實際繳納之稅額甚為有限，甚或無繳
      納任何稅款等情形，既為有利於被告之事實，自應由被告就上開事實負舉證責
      任。本件原告既有進貨之事實復有付款證明，原告以該公司所開立之發票，申
      報扣抵銷項稅額，要難謂有不法之處，且原告亦不知道該三家公司為虛設行號
      之公司。
    2.退步言，縱如被告所抗辯，該虛設公司行號為牟取不法之利益，在無銷售貨物
      或勞務之事實而虛開統一發票後，通常另行取得其他虛偽之進項憑證申報扣抵
      該虛開發票所產生之銷項稅額，使其實際繳納之稅額甚為有限，甚或無繳納任
      何稅款屬實，亦不足以證明原告有虛報進項稅額之情形。原告既有進貨之事實
      ，且支付進項稅額予實際銷貨人，而開立發票之公司就前開發票亦有報稅之事
      實，足證原告並無虛報進項稅額之情形，縱被告機關臆測之言屬實，亦僅係開
      立發票公司之違章問題，尚不足以據此認定原告有虛報進項稅額情形，何況本
      件僅係被告臆測之詞而已。
    3.訴願決定理由以「至原告所指行政法院八十年度判字第一五七四號判決，高雄
      市政府訴字第二四四五○號及臺北市政府八十五年六月十八日八五府訴字第八
      五○一○二一七號訴願決定，經查均非通案，亦無足採為由」云云，固非無見
      。惟查：按營業稅法第五十一條第五款規定，納稅義務人虛報進項稅額者，除
      追繳稅款外，按所漏稅額處五倍至二十倍罰鍰，並得停止其營業。依此規定意
      旨，自應以納稅義務人有虛報進項稅額，並因而逃漏稅款者，始得據以追繳稅
      款及處罰。業經司法院釋字第三三七號解釋在案。是以營業人有進貨之事實，
      不向直接出賣人取得統一發票者，固得逕適用稅捐稽徵法第四十四條處罰。惟
      必有虛報進項稅額，並因而逃漏稅款之情形，始得依營業稅法第五十一條第五
      款處罰。準此，營業人取得非實際交易對象所開立之統一發票作為進項憑證申
      報扣抵銷項稅額者，縱開立統一發票者為虛設之公司行號而實際上無營業之事
      實，茍已依法申報繳納所開立統一發票應納之營業稅，則營業人之所為，尚無
      因而逃漏營業稅之情形，自無逕依營業稅法第五十一條第五款處罰之餘地。本
      件被告曾就原告所承攬之全部工程以「原告有進貨之事實，不向直接出賣人取
      得統一發票」為由，除補徵營業稅稅款外，並依稅捐稽徵法第四十四條處罰在
      卷，前開情形原告因不服該復查決定，業已提起行政救濟在案，合先敘明。
    4.第查，司法院釋字第五○三號解釋明白揭櫫「納稅義務人違反作為義務而被處
      行為罰，僅須其有違反作為義務之行為即應受處罰；而逃漏稅捐之被處罰漏稅
      者，則須具有處罰法定要件之漏稅事實方得為之。二者處罰目的及處罰要件雖
      不相同，惟其行為如同時符合行為罰及漏稅罰之處罰要件時，除處罰之性質與
      種類不同，必須採用不同之處罰方法或手段，以達行政目的所必要者外，不得
      重複處罰，乃現代民主法治國家之基本原則。是違反作為義務之行為，同時構
      成漏稅行為之一部或係漏稅行為之方法而處罰種類相同者，如從其一重處罰已
      足以達成行政目的時，即不得再就其他行為併予處罰，始符憲法保障人民權利
      之意旨。本院釋字第三五六號解釋，應予補充。」是「不得重複處罰」乃實施
      課稅之大原則。原告確有購進貨物，為被告及原審判決所確認，而前揭三家公
      司就前開發票確有報稅，亦為被告所確認，原告亦有支付進項稅額予實際銷貨
      人，是依司法院釋字第三三七號解釋及財政部八十三年七月九日台財稅第八三
      一六○一三七一號函釋，本件自無再重複處漏稅罰之可言。
    5.末按改制前行政法院八十年度判字第一五七四號、八十三年度判字笫二四四六
      號、八十六年度判字笫二○四八號判決之精神，及司法院釋字第三三七號解釋
      ，本件不應裁處漏稅罰，詎原處分及訴願決定捨前揭行政法院一致判決見解不
      用，核有違背法令之情，爰請賜准如訴之聲明判決。
    (二)被告答辯之理由：
    1.補徵營業稅部分
      (1)按「營業人左列進項稅額，不得扣抵銷項稅額：一、購進之貨物或勞務未依
        規定取得並保存第三十三條所列之憑證者。」及「營業人以進項稅額扣抵銷
        項稅額者，應具有載明其名稱、地址及統一編號之左列憑證：一、購進貨物
        或勞務時，所取得載有營業稅額之統一發票。」分別為行為時營業稅法第十
        九條第一項第一款及第三十三條第一款所規定。次按「二、為符合司法院大
        法官會議釋字第三三七號解釋意旨，對於營業人取得非實際交易對象所開立
        之統一發票作為進項憑證申報扣抵銷項稅額之案件，應視情節，分別依左列
        原則處理：（一）取得虛設行號發票申報扣抵之案件．．．2.有進貨事實者
        ：(1)進貨部分，因未取得實際銷貨人出具之憑證，應依稅捐稽徵法第四十四
        條規定處以行為罰。(2)因虛設行號係專以出售統一發票牟取不法利益為業，
        並無銷貨事實，故取得虛設行號發票之營業人，自亦無向該虛設行號進貨並
        支付進項稅額之事實，除該營業人能證明確有支付進項稅額予實際銷貨之營
        業人，並經稽徵機關查明該稅額已依法報繳者，應依營業稅法第十九條第一
        項第一款規定，就其取得不得扣抵憑證扣抵銷項稅額部分，追補稅款，不再
        處漏稅罰外，其虛報進項稅額，已構成逃漏稅，應依營業稅法第五十一條第
        五款規定補稅並處罰。」為財政部八十三年七月九日台財稅第八三一六○一
        三七一號函所明釋。
      (2)原告於八十四年九月至八十五年取得虛設行號旭亮實業、燦輝企業、明莊實
        業等有限公司所開立之字軌號碼：ＡＪ00000000號等三十四張統一
        發票一八、○九二、七六○元，作為進項憑證，申報扣抵銷項稅額九○四、
        六三八元，案經調查局東機組及臺北市稅捐稽徵處通報南投縣財稅警聯合查
        緝執行小組查獲，有臺灣臺北地方法院檢察署檢察官八十六年偵字第一○七
        ○○、一○七○五、一二五七二號起訴書、專案申請調檔統一發票查核清單
        、原告委託趙淑珠之調查筆錄及統一發票等影本附案可稽，原處分機關乃核
        定補徵營業稅額九○四、六三八元。原告不服，申請復查，主張其於八十四
        年至八十五年間向明莊及燦輝等公司購買營造工程相關材料，包括水泥、砂
        石、模板、鋼筋等，交貨貨品由各工地人員驗收，投入工程施工用，並由會
        計人員審核上開公司開立之統一發票無誤後，始付款予自稱上開公司業務員
        兼股東張金龍，賣方亦代徵百分之五銷項稅額，並依法報繳營業稅，賣方是
        否為涉嫌虛設之行號，應由政府查證，原處分不應以賣方為虛設之行號即以
        其開立之發票，否准扣抵銷項稅額云云，經原處分機關復查決定以，本件原
        告取得系爭發票，據其委託趙淑珠於八十七年一月九日在該處所作之談話筆
        錄中供述：「正宏土木包工業於八十四年九月至十二月間向彰化市黃松川先
        生、張金龍先生購買模板、水泥、鋼筋等建材，這些發票即是該二人所交付
        。」次查簡時弘自八十二年起，僱用朱琪、莊鄭燦等人出任人頭公司負責人
        ，陸續設立旭亮、燦輝、明莊等公司，大量虛開發票販售牟利，供無實際交
        易之發票與營業人充作抵銷進項之事實，業由調查局東機組查明，移經臺灣
        臺北地方法院檢察署檢察官偵查終結以前揭起訴書提起公訴在案，是原告與
        旭亮實業、明莊實業、燦輝企業等有限公司間無交易事實，取具渠等所開立
        之統一發票作為進項憑證，洵堪認定，所執向明莊、燦輝等公司進貨而取得
        系爭發票，核與上揭事證不符，應不足採。另系爭發票開立人雖已依法申報
        繳納營業稅，惟揆前查渠等係以虛開發票販售牟取不法利益之虛設公司，且
        原告亦未提示確有支付進項稅額與實際銷貨營業人之證明，原處分依據首揭
        財政部函釋意旨，追繳稅款，並無違誤。至原告所指改制前行政法院八十年
        度判字第一五七四號判決、高雄市政府訴字第二四四五○號及臺北市政府八
        十五年六月十八日八五府訴字第八五○一○二一七號訴願決定，經查均非通
        案，亦無足採為由，遂駁回其申請之復查。原告提起訴願時，除執復查相同
        理由外，並以依營業稅法第五十一條第五款規定，司法院釋字第三三七號解
        釋，營業人虛報進項稅額，並需因而致公庫短徵營業稅，主管稽徵機關始得
        向該營業人補徵營業稅，本案系爭進貨賣方亦代徵百分之五銷項稅額，並依
        法報繳營業稅，買方進項稅額自可持以扣抵銷項稅額，否則公庫既未短、漏
        營業稅，若向營業人補徵營業稅，實有違加值型營業稅精神。又營業稅法第
        十九條第一項，只是說明何種進項憑證不得扣抵銷項稅額，不應作為追補稅
        款之依據云云，資為辯解。經財政部訴願決定以，第查原告於八十四年九月
        至八十五年間購進水泥、模板、鋼筋等貨物之實際交易對象，並非本案系爭
        發票開立人，有其委託趙淑珠於八十七年一月九日在南投縣政府稅捐稽徵處
        所作之談話筆錄中供述：「正宏土木包工業於八十四年九月至十二月間向彰
        化市黃松川先生、張金龍先生購買模板、水泥、鋼筋等建材，這些發票即是
        該二人所支付。」等情可證；又簡時弘自八十二年起，僱用朱琪、徐繼全、
        莊鄭燦等人出任人頭公司負責人，陸續設立旭亮、祥莊、明莊、燦輝、楊田
        、昌圖、元淞、鼎臆、裕倉、復踐等公司，大量虛開發票販售牟利，供無實
        際交易之發票予營業人充作抵銷進項之事實，業由調查局東機組查明，移經
        臺灣臺北地方法院檢察署檢察官偵查終結以前揭起訴書提起公訴在案，是原
        告與旭亮實業、明莊實業、燦輝企業等公司間無交易事實，取具渠等所開立
        之統一發票作為進項憑證，違章事實要無爭議。原告未提出具體事證，徒主
        張有向上開虛設行號購買工程材料而取得系爭發票，顯為辯詞，核無可採。
        另查按虛設行號發票之營業人係專以出售統一發票牟取不法利益為業，並無
        銷貨事實，故取得虛設行號發票之營業人自亦無向該虛設行號進貨並支付進
        項稅額之事實，財政部八十三年七月九日台財稅第八三一六○一三七一號函
        釋甚明。又「營業人雖有進貨事實，惟不依規定取得交易對象開立之進項憑
        證，而取得非交易對象開立之進項憑證，申報扣抵銷項稅額時，該項已申報
        扣抵之銷項營業稅額顯未依法繳納，仍應依營業稅法第十九條第一項第一款
        規定，就其取得不得扣抵憑證扣抵銷項稅額部分，追補該項不得扣抵之銷項
        稅款。又我國現行加值型營業稅係就各個銷售階段之加值額分別予以課稅之
        多階段銷售稅，各銷售階段之營業人皆為營業稅之納稅義務人，故該非交易
        對象之人是否已按其開立發票之金額報繳營業稅額，並不影響本件營業人補
        繳營業稅之義務。」亦經行政法院八十七年七月份庭長評事聯席會議決議有
        案。本案系爭發票乃原告未依規定取得，前已揭明，所載進項稅額九○四、
        六三八元核屬首揭營業稅法第十九條第一項第一款規定不得扣抵銷項稅額之
        範圍，惟原告前揭期間辦理各期營業稅申報時，持上開不得扣抵之進項稅額
        扣抵銷項稅額，已造成短繳營業稅九○四、六三八元之漏稅事實；系爭發票
        開立人係提供無實際交易之發票予原告，另取具無實際交易之發票充作進項
        牟取不法利益，有前揭臺灣臺北地方法院檢察署檢察官八十六年偵字第一○
        七○○、一○七○五、一二五七二號起訴書可證，依上揭財政部函釋及行政
        法院庭長評事聯席會議決議意旨，渠等縱已辦理營業稅申報，仍難影響本案
        違章之認定。又查原告於獲案後提示系爭進貨之付款資料，經南投縣政府稅
        捐稽徵處審查勾稽結果，亦無足作為其確有支付進項稅額與實際銷貨營業人
        之證明，從而原處分機關據以追繳所漏營業稅款，既無不合，亦無違司法院
        釋字第三三七號解釋意旨。所訴依營業稅法第十九條第一項，只是說明何種
        進項憑證不得扣抵銷項稅額，不應作為追補稅款之依據乙詞，容有誤解。所
        訴各節均不足採據，予以駁回。
      (3)訴訟意旨略謂：被告於敘述違章事實部分已認原告確有進貨事實，原告確有
        支付進項稅額予實際銷貨人黃松川等即上開三家公司之業務代表。又前揭三
        家公司均有報繳營業稅，為被告機關所不爭執，原告既有進貨事實復有付款
        證明，原告申報扣抵銷項稅額，有何不法之處。至於前三家公司究有無另行
        取得其他虛偽之進項憑證申報扣抵該虛開發票所產生之銷項稅額，使其實際
        繳納之稅額甚為有限，甚或無繳納任何稅款等情形，為有利於被告事實，應
        由被告就上開事實負舉證責任。縱如被告所稱虛設之公司行號為牟取不法之
        利益，在無銷售貨物或勞務之事實而虛開統一發票後，通常另行取得其他虛
        偽之進項憑證申報扣抵該虛開發票所產生之銷項稅額，使其實際繳納之稅額
        甚為有限，甚或無繳納任何稅款屬實，不足證明原告有虛報進項稅額之情形
        。故縱被告臆測之言屬實，亦僅係開立發票公司之違章問題，尚不足據此認
        定原告有虛報進項稅額。復按營業稅法第五十一條第五款規定，納稅義務人
        虛報進項稅額者，除追繳稅款外，按所漏稅額處五倍至二十倍罰鍰，並得停
        止其營業。依此，自應以納稅義務人有虛報進項稅額，並因而逃漏稅款者，
        始得據以追繳稅款及處罰，業經司法院釋字第三三七號解釋在案。是營業人
        有進貨之事實，不向直接出賣人取得統一發票者，固得逕依稅捐稽徵法第四
        十四條處罰。惟必有虛報進項稅額，並致逃漏稅款，始得依營業稅法第五十
        一條第五款處罰之由。準此，營業人取得非實際交易對象所開立之統一發票
        作為進項憑證申報扣抵銷項稅額者，縱開立統一發票者為虛設之公司行號而
        實際上無營業之事實，茍其已依法申報繳納所開立統一發票應納之營業稅，
        則營業人之所為，尚無因而逃漏營業稅之情形，自無逕對之依營業稅法第五
        十一條第五款處罰之餘地。及司法院解釋第五○三號解釋文明白揭櫫「納稅
        義務人違反作為義務而被處行為罰，僅須其有違反作為義務之行為即應受處
        罰；而逃漏稅捐之被處罰漏稅者，則須具有處罰法定要件之漏稅事實方得為
        之。二者處罰目的及處罰要件雖不相同，惟其行為如同時符合行為罰及漏稅
        罰之處罰要件時，除處罰之性質與種類不同，必須採用不同之處罰方法或手
        段，以達行政目的所必要者外，不得重複處罰，乃現代民主法治國家之基本
        原則。是違反作為義務之行為，同時構成漏稅行為之一部或係漏稅行為之方
        法而處罰種類相同者，如從其一重處罰已足以達成行政目的時，即不得再就
        其他行為併予處罰，始符憲法保障人民權利之意旨。本院釋字第三五六號解
        釋，應予補充。」是「不得重複處罰」乃實施課稅之大原則。本件原告確有
        購進貨物，亦有支付進項稅額予實際銷貨人，前揭三家公司亦有報稅，依法
        自無再重複處漏稅罰之可言云云。
      (4)經查原告於復查時稱其於八十四年至八十五年間向明莊及燦輝公司等購買營
        造工程相關材料，包括水泥、砂石、模板、鋼筋等，交貨貨品由各工地人員
        驗收，投入工程施工用，並由會計人員審核上開公司開立之統一發票無誤後
        ，始付款予自稱上開公司業務員兼股東張金龍，進貨、付款全由自稱上開公
        司業務員兼股東張金龍交貨收款。惟趙淑珠八十七年元月九日於南投縣稅捐
        稽徵處談話筆錄中答．．．正宏土木包工業確向黃松川、張金龍購買建材，
        至該二人交付之發票，並不知道是虛設行號發票，又該二人銷售貨物時所持
        名片，均印上該三家公司名稱，提供張金龍名片乙張．．．。另原告訴訟主
        張確有支付進項稅額予實際銷貨人黃松川等上開三家公司之業務代表。但原
        告向燦輝公司進貨九、九八五、三二○元、明莊公司進貨四、一○七、四四
        ○元、旭亮公司進貨四、○○○、○○○元，不向各該公司查明實際負責人
        及其銷售人員（因一人怎可能任職三家公司），並以支票付款，卻稱向自稱
        上開三家公司業務代表之黃松川、張金龍進貨付款，未提示付款證明，以此
        鉅額之貨款均以現金支付，顯與一般商業習慣不合，且又未能提出付款證明
        。再者，簡時弘自八十二年起，僱用朱琪、莊鄭燦等人出任人頭公司負責人
        ，陸續設立旭亮、燦輝、明莊等公司，大量虛開發票販售牟利，供無實際交
        易之發票與營業人充作抵銷進項之事實，業由調查局東機組查明，移經臺灣
        臺北地方法院檢察署檢察官偵查終結以前揭起訴書提起公訴在案，是原告與
        旭亮實業、明莊實業、燦輝企業等有限公司間無交易事實，取具渠等所開立
        之統一發票一八、○九二、七六○元，作為進項憑證，逃漏營業稅額，違章
        事證明確，原處分追繳其營業稅款九○四、六三八元，應無不合，原告復執
        前詞爭議，又未能提出新事證及理由，訴訟主張，應無足採。
      (5)另關於本件原告取得旭亮實業等公司所提供八十四年九月至八十五年三月之
        統一發票與另案原告取得下包業者吳錦昭等八十一年九月至八十五年統一發
        票有無重複處分乙事，經查原告就下包業者吳錦昭等人承作工程紀錄所載統
        一發票整理彙製明細表逐一與原告取得旭亮實業公司等之發票核對，未有重
        覆處分之事。原處分機關因宇達營造有限公司、孝蓉營造有限公司涉嫌取得
        數件工程不實之統一發票虛報營業稅額，因查對筆數甚多，該處為核對及防
        杜重複處分情事發生，已由其電子作業課自行設計程式以電腦列管鍵入，將
        重疊部分予以剔除，是無重複處分情事。
    2.罰鍰部分
      (1)按「納稅義務人，有左列情形之一者，除追繳稅款外，按所漏稅款處一倍至
        十倍罰鍰，並得停止其營業：一、．．．五、虛報進項稅額者。」為營業稅
        法第五十一條第五款所明定。
      (2)本件原告於八十四年九月至八十五年間，取得涉嫌虛設行號之旭亮實業、燦
        輝企業、明莊實業等有限公司所開立之三十四張統一發票一八、○九二、七
        六○元，，作為進項憑證，申報扣抵銷項稅額九○四、六三八元，案經法務
        部調查局東部地區機動工作組及台北市稅捐稽徵處通報南投縣財稅警聯合查
        緝執行小組查獲，違章事證明確，業如前述，原處分機關審酌違章情節，按
        所漏稅額九○四、六三八元處七倍之罰鍰計六、三三二、四○○元，並無違
        誤，復查、訴願決定遞予維持，應無不當。
　　3.基上論結，原處分及所為復查、訴願決定並無違誤，請准如訴之聲明判決。
　　理  由
一、按「營業人左列進項稅額，不得扣抵銷項稅額：一、購進之貨物或勞務未依規定
    取得並保存第三十三條所列之憑證者。」、「營業人以進項稅額扣抵銷項稅額者
    ，應具有載明其名稱、地址及統一編號之左列憑證：一、購進貨物或勞務時，所
    取得載有營業稅額之統一發票。」、「納稅義務人，有左列情形之一者，除追繳
    稅款外，按所漏稅款處一倍至十倍罰鍰，並得停止其營業：一、．．．五、虛報
    進項稅額者。」分別為行為時營業稅法第十九條第一項第一款、第三十三條第一
    款及第五十一條第五款所規定。次按「二、為符合司法院釋字第三三七號解釋意
    旨，對於營業人取得非實際交易對象所開立之統一發票作為進項憑證申報扣抵銷
    項稅額之案件，應視情節，分別依左列原則處理：(一)取得虛設行號發票申報扣抵
    之案件．．．2.有進貨事實者：(1)進貨部分，因未取得實際銷貨人出具之憑證，
    應依稅捐稽徵法第四十四條規定處以行為罰。(2)因虛設行號係專以出售統一發票
    牟取不法利益為業，並無銷貨事實，故取得虛設行號發票之營業人，自亦無向該
    虛設行號進貨並支付進項稅額之事實，除該營業人能證明確有支付進項稅額予實
    際銷貨之營業人，並經稽徵機關查明該稅額已依法報繳者，應依營業稅法第十九
    條第一項第一款規定，就其取得不得扣抵憑證扣抵銷項稅額部分，追補稅款，不
    再處漏稅罰外，其虛報進項稅額，已構成逃漏稅，應依營業稅法第五十一條第五
    款規定補稅並處罰。」為財政部八十三年七月九日台財稅第八三一六○一三七一
    號函釋在案。
二、本件原告於八十四年九月至八十五年間取得虛設行號旭亮實業、燦輝企業、明莊
    實業等有限公司所開立之字軌號碼：ＡＪ00000000號等三十四張統一發
    票合計一八、○九二、七六○元，作為進項憑證，申報扣抵銷項稅額九○四、六
    三八元，違反稅捐稽徵機關管理營利事業會計帳簿憑證辦法第二十一條及行為時
    營業稅法第十九條第一項第一款規定，案經調查局東機組查獲，移由原處分機關
    審理違章成立，除追繳營業稅款九○四、六三八元外，並按所漏稅額九○四、六
    三八元處七倍之罰鍰計六、三三二，四○○元（計至百元止）。原告不服，就罰
    鍰部分，循序提起本件行政訴訟。
三、經查，本件原告於八十四年九月至八十五年間，向黃松川及張金龍購進貨物（水
    泥、模板、鋼筋等建材），計價一八、○九二、七六○元，未依法取得憑證，取
    得非實際交易對象之虛設行號旭亮實業、燦輝企業、明莊實業等有限公司所開立
    之字軌號碼：ＡＪ00000000號等三十四張統一發票，作為進項憑證，申
    報扣抵銷項稅額九○四、六三八元，案經調查局東機組及臺北市稅捐稽徵處通報
    南投縣財稅警聯合查緝執行小組查獲，有台灣台北地方法院檢察署檢察官八十六
    年偵字第一○七○○、一○七○五、一二五七二號起訴書、台灣台北地方法院八
    十六年度訴字第二五三三號刑事判決書、專案申請調檔統一發票查核清單及統一
    發票等影本附案可稽。本件原告取得系爭發票，據其委託趙淑珠於八十七年一月
    九日在原處分機關所作之談話筆錄中供述：「正宏土木包工業於八十四年九月至
    十二月間向彰化市黃松川先生、張金龍先生購買模板、水泥、鋼筋等建材，這些
    發票即是該二人所交付。」又簡時弘自八十二年起，受張治華、張金龍之委託，
    僱用朱琪、徐繼全、莊鄭燦等人出任人頭公司負責人，陸續設立旭亮、祥莊、明
    莊、燦輝、楊田、昌圖、元淞、鼎臆、裕倉、復踐等公司，大量虛開發票販售牟
    利，供無實際交易之發票予營業人充作抵銷進項之事實，業由調查局東機組查明
    ，移經臺灣臺北地方法院檢察署檢察官偵查起訴在案，並經台灣台北地方法院判
    決有罪在案，有台灣台北地方法院檢察署八十六年度偵字第一○七○○、一○七
    ○五、一二五七二號起訴書及台灣台北地方法院八十六年度訴字第二五三三號刑
    事判決書附卷可稽。旭亮實業、燦輝企業、明莊實業公司既是虛設行號之公司，
    原告自無向無實際交易之該三家公司進貨之可能。又該三家公司縱有公司設立登
    記，領有公司執照及營利事業登記證並繳納營業稅，仍不影響其為虛設行號之事
    實。是原告與旭亮實業、明莊實業、燦輝企業等公司間無交易事實，取具渠等所
    開立之統一發票作為進項憑證，違章事實要無疑義。另按虛設行號發票之營業人
    係專以出售統一發票牟取不法利益為業，並無銷貨事實，故取得虛設行號發票之
    營業人自亦無向該虛設行號進貨並支付進項稅額之事實，財政部八十三年七月九
    日台財稅第八三一六○一三七一號函釋甚明。又「營業人雖有進貨事實，惟不依
    規定取得交易對象開立之進項憑證，而取得非交易對象開立之進項憑證，申報扣
    抵銷項稅額時，該項已申報扣抵之銷項營業稅額顯未依法繳納，仍應依營業稅法
    第十九條第一項第一款規定，就其取得不得扣抵憑證扣抵銷項稅額部分，追補該
    項不得扣抵之銷項稅款。又我國現行加值型營業稅係就各個銷售階段之加值額分
    別予以課稅之多階段銷售稅，各銷售階段之營業人皆為營業稅之納稅義務人，故
    該非交易對象之人是否已按其開立發票之金額報繳營業稅額，並不影響本件營業
    人補繳營業稅之義務。」亦經改制前行政法院八十七年七月份庭長評事聯席會議
    決議有案。參諸行為時營業稅法第五十一條第五款增修之立法意旨：「依照修正
    條文第十五條第一項規定，營業人當月分銷項稅額，扣減進項稅額後之餘額，為
    當月分應納稅額，是以營業人如虛報進項稅額，將使應納稅額虛減，造成漏稅，
    爰增訂本款，以防流弊。」就營業人有進貨事實而取得非實際交易對象之虛設行
    號所開立之統一發票，充作進項憑證申報扣抵銷項稅額之情形而言，因虛設之公
    司行號為牟取不法之利益，在無銷售貨物或勞務之事實而虛開統一發票後，通常
    另行取得其他虛偽之進項憑證申報扣抵該虛開發票所產生之銷項稅額，使其實際
    繳納之稅額甚為有限，甚或無繳納任何稅款。而後一階段，取得該虛設行號發票
    之營業人，卻將發票所載稅額全數扣抵，使國庫蒙受重大損失。況依財政部七十
    八年八月三日台財稅第七八○一九五一九三號函釋意旨，虛設行號公司並無銷貨
    事實及交易事實，其非屬營業稅課徵之標的，免予課徵營業稅，如虛設行號公司
    已繳納稅款，應由營業稅籍所在地之主管稽徵機關辦理退還，原告主張虛設公司
    已報繳營業稅，稅捐稽徵機關即無短收稅款尚不足採，實不能以前一階段虛設行
    號有申報繳納部分稅款，即認定後一階段取得該虛設行號發票申報扣抵之營業人
    已無逃漏稅款。另因虛設行號係專以出售統一發票牟取不法利益為業，並無銷貨
    事實，故取得虛設行號發票之營業人，自亦無向該虛設行號進貨並支付進項稅額
    之事實，惟原告卻取得旭亮等三家虛設公司開立之發票以扣抵銷項稅額，如其能
    證明確有支付進項稅額予實際銷貨之營業人，並經稽徵機關查明該稅額已依法報
    繳者，依前揭財政部八十三年七月九日台財稅第八三一六○一三七一號函釋則可
    不再處漏稅罰，則原告對此有利於己之事實，自應負舉證之責。況原告陳明係向
    上開三家公司之業務代表黃松川、張金龍購進貨物，於復查申請書中陳稱其均付
    款予上開公司之業務員兼股東張金龍（見原處分卷第九三頁），惟上開公司既是
    虛設行號之公司，則黃松川、張金龍自不可能自行再報繳該營業稅。又原告於獲
    案後提示系爭進貨之付款資料，經被告審查勾稽結果，亦無足作為其確有支付進
    項稅額與實際銷貨營業人之證明。而原告取得系爭虛設行號之發票，縱非故意，
    惟其應注意，並能注意而不注意，亦難辭過失之責任，即應接受處罰。從而，被
    告依照上揭法條及財政部函釋規定核處漏稅罰，即無不合。至於所舉改制前行政
    法院八十年度判字第一五七四號及八十三年度判字笫二四四六號判決，僅屬個案
    並非判例，自無拘束本院之效力。又所舉八十六年度判字笫二○四八號判決，與
    本件無關，併此敘明。
四、次查，本件原告因取得虛設行號之統一發票，進而虛報進項稅額，依稅捐稽徵法
    第四十四條及行為時營業稅法第五十一條第五款之規定，應處行為罰及漏稅罰，
    惟本案原處分機關已擇一從重處漏稅罰，未就行為罰部分加以處罰，有系爭處分
    書附卷可稽（見原處分卷第六七頁），已符合司法院釋字第五○三號解釋之意旨
    ，並無就行為罰及漏稅罰予以重複處罰之情事。另關於本件原告取得旭亮實業等
    公司所提供八十四年九月至八十五年三月之統一發票與另案原告取得下包業者吳
    錦昭等八十一年九月至八十五年統一發票有無重複處分乙事，經查原告就下包業
    者吳錦昭等人承作工程紀錄所載統一發票整理彙製明細表（見本院卷第一八一至
    一八九頁）逐一與原告取得旭亮實業公司等之發票核對，未有重複處分之事。原
    處分機關因宇達營造有限公司、孝蓉營造有限公司涉嫌取得數件工程不實之統一
    發票虛報營業稅額，因查對筆數甚多，該處為核對及防杜重複處分情事發生，已
    由其電子作業課自行設計程式以電腦列管鍵入，將重疊部分予以剔除，是並無重
    複處分情事。
五、綜上所述，原告上開主張，均不足採。從而，被告所為之原處分，核無違誤，復
    查決定及訴願決定遞予維持，亦無不合。原告仍執前詞訴請撤銷，為無理由，應
    予駁回。
六、據上論結，本件原告之訴為無理由，依行政訴訟法第一百九十五條第一項後段、
    第九十八條第三項前段，判決如主文。
中　　　華　　　民　　　國　　九十三　　年　　　三　　　月　　二十四　　日
                 臺 中 高 等 行 政 法 院   第 二 庭
                                審 判 長 法  官　胡　國　棟
                                         法  官　王　德　麟
                                         法  官　林　秋　華
右正本證明與原本無異。
如不服本判決，應於判決送達後二十日內向本院提出上訴書狀，其未表明上訴理由者
，應於提起上訴後二十日內向本院提出上訴理由書（須依對造人數附具繕本）；如於
本判決宣示或公告後送達前提起上訴者，應於判決送達後二十日內補提上訴理由書（
須附繕本）。未表明上訴理由者，逕以裁定駁回。
提起上訴應預繳送達用雙掛號郵票三九○元（三十四元及五元郵票各十份)。
中　　　華　　　民　　　國　　九十三　　年　　　三　　　月　　二十四　　日
                                         法院書記官　王　百　全
